臺灣高雄地方法院刑事判決　　　　　　　　　　　　　　九十年度重訴字第六九號
　　公　訴　人　臺灣高雄地方法院檢察署檢察官
　　被　　　告　午○○
　　選任辯護人　黃政雄律師
右列被告因竊盜案件，經檢察官提起公訴（民國八十九年度偵字第二四六二三號、九
十年度偵字第一五五四一號、九十年度偵字第一二○四四號、九十年度偵字第一二五
八二號），本院判決如左：
    主  文
午○○無罪。
    事  實
一、公訴意旨略以：被告午○○係挖土機司機，被告酉○○（另行審結）另與實際經
    營上建設公司之被告乙○○（另行審結）二人合夥經營砂石業務，由乙○○出
    面承租案外人郭素貞所有之座落高雄縣杉林鄉○○段七０五─二號等十六筆土地
    ，充為砂石堆放處。曾、李二人不思合法價購，竟以盜採砂石為貨源，共同意圖
    為自己不法所有之概括犯意，自八十九年十月間某日起，在杉林鄉內寮溪月光二
    號橋下游約二百五十公尺處之河川公地，夥同有犯意聯絡之被告子○○（業經審
    結）雇請知情之被告午○○在場操作挖土機盜挖砂石，並由有犯意聯絡之被告己○○、庚○○、天○○、卯○○、寅○○、壬○○、巳○○、宇○○等司機（均
    已審結）駕駛砂石車，負責運送所竊取之砂石至前開砂石堆置場，盜挖現場並責
    由被告亥○○（另行審結）負責監工、記帳，另再責由黃炳城之手下被告辰○○
    （另行審結）、丁○○（另行審結）、辛○○（另行審結）、未○○（另行審結
    ）等人手持酉○○提供之無線電對講機，在現場附近之車輛出入道路把風，而結
    夥三人以上竊盜，並以現場附近施工中之月光隧道工程所開挖之工程棄土方計十
    萬立方公尺，回填河川公地上之坑洞而掩飾盜採。嗣於八十九年十月三十一日下
    午三時三十分許，為埋伏附近之警方，當場取締，扣得盜採砂石之挖土機一台、
    車牌號碼ＩＮ─七五七號砂石車一部（車上載有盜採之天然砂石）、手提無線電
    對講機四台、車裝無線電對講機五台、砂石進出貨聯單一批，現場並遺留盜挖後
    未及回填之坑洞，長廿公尺、寬十公尺、深五公尺。因認被告午○○涉有刑法第
    三百二十一條第一項第四款加重竊盜罪嫌。
二、按犯罪事實應依證據認定之，無證據不得認定犯罪事實，刑事訴訟法第一百五十
    四條第二項定有明文。又認定不利於被告之事實，須依積極證據，苟積極證據不
    足為不利於被告事實之認定時，即應為有利於被告之認定，更不必有何有利之證
    據。另刑事訴訟法上所謂認定犯罪事實之證據，係指足以認定被告確有犯罪行為
    之積極證據而言，該項證據自須適合於被告犯罪事實之認定，始得採為斷罪資料
    （最高法院三十年上字第八一六號判例、最高法院二十九年上字第三一０五號判
    例參照）。次查刑事訴訟法第一百六十一條已於九十一年二月八日修正公布，修
    正後同條第一項規定：檢察官就被告犯罪事實，應負舉證責任，並指出證明之方
    法。因此，檢察官對於起訴之犯罪事實，應負提出證據及說服之實質舉證責任。
    倘其所提出之證據，不足為被告有罪之積極證明，或其指出證明之方法，無從說
    服法官以形成被告有罪之心證，基於無罪推定之原則，自應為被告無罪判決之諭
    知，亦有最高法院九十二年度台上字第一二八號判例可參。
三、公訴人認被告午○○涉有刑法第三百二十一條第一項第四款加重竊盜罪嫌，無非
    以其於警訊中供稱：「子○○雇我駕駛怪手挖取天然砂石，現場形成一坑洞，寅
    ○○、天○○都是前來現場載運天然砂石至月眉橋附近堆置場之司機，亥○○是
    現場監工。至於竊取砂石現場之土堆（即月光隧道工程所挖採之工程廢棄土），
    是用來回填的」等語；共同被告子○○、天○○、卯○○等於警訊中坦承受雇於
    酉○○，而在盜採砂石現場工作；共同被告乙○○於警訊中承認：「查獲現場是
    我自八十九年十月初開始載運土石方，並派亥○○到場計算載運車次，至於郭素
    珍之土地是上公司租來申請砂石場使用」等語，及共同被告寅○○所駕駛遭扣
    案之車號ＩＮ─七五七號砂石車，查獲時正載運午○○所挖取河川公地之十二立
    方公尺之天然砂石，且查獲前並已載運六車次至杉林鄉月眉橋上游乙○○向郭素
    珍所租之地，並有該車查獲照片及車上查扣之無線電對講機在案，另郭素珍出租
    予乙○○放置砂石之土地，係堆置本案盜採之砂石，亦經檢察官履勘，及高雄縣
    政府水利局會勘，有勘驗及會勘驗筆錄在卷為憑。訊據被告午○○固坦承在查獲
    現場挖取砂石，然堅決否認有何竊盜犯行，辯稱：係子○○以日薪二千元雇用其
    為臨時工到現場去挖取砂石，子○○稱係合法採砂，第一天即被查獲，不知係違
    法等語。經查：
（一）杉林鄉內寮溪月光二號橋下游約二百五十公尺處之河川公地，遭挖取砂石一節
  ，有高雄縣政府水利局八十九年十月三十日取締違反水利法現場會勘紀錄、盜
      採照片六紙、高雄縣政府水利局八十九年十一月四日會勘紀錄及會勘照片四紙
      、盜採圖、盜採砂石土方數量照片十紙附卷可稽，並經河川局人員蔡永宗於偵
      查中證稱：「當天查到本件時我有在場，是在杉林鄉內寮溪月光二號橋往旗山
      下由二百公尺處，面積長約二十公尺，寬十公尺，深約五公尺，已盜採一千立
      方公尺，每部車大約可裝十四、五立方公尺砂石，十一月十日我們現場發現有
      回填砂石，回填部分是在庭外洪發龍發現的」等語；證人河川局人員洪發龍於
      偵查中證稱：「八十九年十一月十日我有到盜挖現場，我去時已回填了，不是
      原來砂石。我們向林務局人員勘查，是河川公地，並沒出租他人使用，即使有
      出租也只能種農作物，不能挖掘。挖掘砂石地方離流水約十公尺左右，現場附
      近看到樹、草，挖出來的洞會出水，顯然在大雨來臨時是河水經過之處。」等
      語在卷，足認杉林鄉內寮溪月光二號橋下游約二百五十公尺處之河川公地，遭
      「非法」挖取砂石一節，固堪認定。
（二）上開杉林鄉內寮溪月光二號橋下游約二百五十公尺處之河川公地砂石，係由被
      告子○○雇用被告午○○操作挖土機挖取後，由被告卯○○、壬○○、天○○
      、庚○○、己○○、寅○○載運至月眉橋砂石堆放處之事實，固據被告午○○
      、子○○、卯○○、壬○○、天○○、庚○○、己○○、寅○○等人於本院審
      理時供承在卷，然被告午○○辯稱不知違法一情，經核與雇主即被告子○○於
      本院審理時供稱：係受雇於乙○○，乙○○稱在該處挖取砂石係合法等語相符
      。證人乙○○雖於本院審理時到庭證稱：伊係買月光山隧道森榮公司（月光山
      隧道工程係由森榮公司承攬）挖取的砂石，該隧道砂石都堆置在河川公地旁。
      本案司機係伊請共同被告酉○○找的，由伊支付運費，惟係要搬運合法砂石，
      即從月光山工地載往月眉大橋堆置場等語，核與被告子○○供稱係受雇乙○○
      有所未符，然證人乙○○就本案相關之證述，涉及本身是否觸犯刑事法律，是
      伊證述是否屬實即有疑義，惟縱然乙○○係該盜採砂石案之主謀，然亦無法遽
      認透過被告子○○僱用前往挖取砂石之被告午○○係知情，殆無疑義。又被告
      午○○係被告子○○以日薪二千元雇用前往操作挖土機之臨時工，已據被告子
      ○○於本院審理時供稱在卷，則被告午○○僅係受雇之「臨時工」，衡情對於
      挖取砂石處並無決定權且係雇主一僱用隨即赴工，於雇主稱係合法之前提下，
      不至於深究採砂地之合法性，亦無僅收取一般行情之工資，於付出勞力之同時
      猶甘冒犯法風險之理。參以被告午○○與被告子○○等人係在八十九年十月三
      十一日下午三時三十分許，為警查獲，苟被告午○○等人係分工盜採砂石，當
      無在大白天結夥十多人明目張膽為之，而公訴人所提出之證據亦不足為被告午
      ○○知悉違法採砂之積極證明，其辯稱不知違法，堪以採信。
（三）公訴人所提出之證據尚不足為被告午○○有罪之積極證明，此外，本院亦復查
      無其他積極證據足資審認被告午○○有何公訴人所指之前開犯行，揆諸前揭法
      條及判例意旨，自屬不能證明被告犯罪，自應為被告午○○無罪之諭知。
（四）共同被告戌○○、申○○、丙○○、戊○○、地○○、甲○○、癸○○、丑○○被訴違反組織犯罪條例等部分，另行審結，附此敘明。
三、據上論斷，應依刑事訴訟法第三百零一條第一項，判決如主文。
本案經檢察官鄧定強到庭執行職務。
中      華      民      國    九十三    年      四      月     十五     日
                    臺灣高雄地方法院刑事第四庭
                                    審判長法  官    吳永宋
                                          法  官    林勇如
                                          法  官    黃惠玲
右正本證明與原本無異。
如不服本判決，應於判決送達後十日內，向本院提出上訴狀。
                                          書記官    林秀珍
中    華    民    國      九十三      年      四      月      十六      日
